臺灣高等法院民事裁定
108年度重上字第368號
上  訴  人  勝昌陶瓷有限公司
兼
法定代理人  陳國昌  
上  訴  人  陳朝富  
            陳國永  
上列上訴人與被上訴人林淑娟間執行異議事件，上訴人對於中華
民國108年10月22日本院108年度重上字第368號判決提起上訴，
本院裁定如下：
    主  文
上訴人應於本裁定正本送達後5日內，補正委任律師或具律師資
格之關係人為訴訟代理人之委任書，暨補繳第三審裁判費新臺幣
13萬5,298元，如逾期不補正，即駁回其上訴。
    理  由
一、按對於第二審判決上訴，應依民事訴訟法第77條之16第1項
    前段規定徵收裁判費，並依同法第466條之1第1項、第2項規
    定，委任律師或具律師資格之關係人為其代理人，此為必須
    具備之程式。當事人提起第三審上訴，未依上開規定繳納裁
    判費或委任律師或具律師資格之關係人為其代理人者，原第
    二審法院應定期間命其補正，如不於期間內補正，依同法第
    481條準用第442條第2項規定，應以裁定駁回之。
二、次按法院核定訴訟標的之價額，以起訴時之交易價額為準；
    無交易價額者，以原告就訴訟標的所有之利益為準，民事訴
    訟法第77條之1第1項、第2項定有明文。又債務人異議之訴
    之訴訟標的為該債務人之異議權，法院核定此訴訟標的之金
    額或價額，應以該債務人本於此項異議權，請求排除強制執
    行所有之利益為準（最高法院108年度台抗字第166號裁定要
    旨參照）。是以債務人對於請求拆屋還地之強制執行程序，
    提起債務人異議之訴，其本於異議權請求排除執行程序所有
    之利益，應係其地上物免遭拆除之財產權利益及得以繼續占
    有土地所得受之客觀利益，而占有使用土地與取得土地所有
    權二者所得受之利益顯然不同，核定訴訟標的價額自亦有異
    ，應以繼續占有使用土地可能獲得相當租金之利益為計算此
    部分訴訟標的價額之基準。 
三、查上訴人於原審提起本件債務人異議之訴，係為請求撤銷被
    上訴人執本院另案105年度重上字第672號判決之「假執行判
    決」部分為執行名義（下稱系爭執行名義），聲請原法院10
    6年度司執字第132612號強制執行事件（下稱系爭執行事件
    ）所為之執行程序，原審判決駁回上訴人之請求後，上訴人
    聲明不服提起上訴，再經本院108年度重上字第368號第二審
    判決駁回其上訴，上訴人對本院第二審判決提起第三審上訴
    ，未據繳納第三審訴訟費用，亦未依規定提出委任律師或具
    律師資格之關係人為訴訟代理人之委任書。茲查：
（一）系爭執行名義即系爭執行事件之執行內容為：㊀上訴人陳國昌、陳國永應將其所有門牌號碼新北市○○區○○街00號建物（下稱00號建物）所占用被上訴人所有新北市○○區○○段000地號土地（下稱000地號土地）如附圖編號000(7)所示部分（面積87.19平方公尺）拆除及返還土地，並連帶給付被上訴人新臺幣（下同）5,886元本息，暨自102年9月1日起至返還土地之日止按月連帶給付被上訴人4,476元；㊁上訴人勝昌陶瓷有限公司（下稱勝昌公司）應將其所有00號建物所占用000地號土地如附圖編號142(1)所示部分（面積476.38平方公尺）拆除及返還土地，並給付被上訴人3萬2,159元本息，暨自102年9月1日起至返還土地之日止，按月給付被上訴人2萬4,454元；㊂上訴人陳朝富應將其所有同街00號建物（下稱00號建物）所占用被上訴人所有同段00地號土地（下稱00地號土地）如附圖編號00(1)(2)所示部分（面積456.54平方公尺）拆除及返還土地，並給付被上訴人3萬0,820元本息，暨自102年9月1日起至返還土地之日止，按月給付被上訴人2萬3,436元（原審卷第55至127頁、本院卷第177至199、261至266頁參照）。是以上訴人提起本件債務人異議之訴，聲明請求撤銷系爭執行事件對上訴人所為上開強制執行程序，則上訴人就本件異議權所有之利益應係系爭00號、00號建物免遭拆除之財產權利益、得繼續占有使用附圖000(1)(7)、00(1)(2)所示土地部分及排除不當得利債權執行程序所得受之客觀利益，並應合併計算其價額。
（二）查上訴人係於107年8月1日提起本件訴訟（原審卷第9頁法
      院收文戳章參照），又00號、00號建物均為磚石造房屋，
      00號建物如附圖000(1)(7)所示占用面積合計為563.57平
      方公尺，00號建物如附圖00(1)(2)所示占用面積合計為45
      6.54平方公尺，房屋稅起課時間分別為80年11月、82年10
      月27日，均供營業使用（本院卷第205頁臺北縣稅捐稽徵
      處函、第207頁房屋稅籍證明書參照），再依新北市建築
      物工程造價標準表所載（本院卷第257至258頁），加強磚
      造建物每平方公尺造價6,700元，並依新北市地價調查用
      建築改良物耐用年數及折舊率表所示（本院卷第259至260
      頁），磚石造建物耐用年數46年，每年折舊2.1%，則00號
      建物於起訴時已使用26年9個月，以造價扣除折舊後之價
      值為165萬4,797元【計算式：6,700×563.57×(1-26.75×2.
      1%)=1,654,797，元以下4捨5入，下同】，00號建物於起
      訴時已使用24年9個月，以造價扣除折舊後之價值為146萬
      8,997元【計算式：6,700×456.54×(1-24.75×2.1%)=1,468
      ,997】，亦即上訴人因本件異議權就00號、00號建物免遭
      拆除之客觀利益應為312萬3,794元【即1,654,797+1,468,
      997=3,123,794】。
（三）次查本件訴訟為得上訴第三審事件，參酌各級法院辦案期
      限實施要點第2點規定，民事通常程序之第一、二、三審
      辦案期限分別為1年4月、2年、1年，就本案繁簡程序推估
      上訴人提起本件訴訟至確定時止估計約需4年4月，即至11
      1年12月1日止，則依據本院105年度重上字第672號判決所
      認定各上訴人所有建物占用被上訴人土地所得受相當於租
      金之不當得利即其所受客觀利益（本院卷第198、257至26
      2頁參照）：㊀關於上訴人陳國昌、陳國永占用000(7)部分
      ，自102年7月23日至同年8月31日為5,886元，自102年9月
      1日起至111年12月1日止為49萬6,836元【4,476元/月×111
      個月=496,836元】；㊁關於上訴人勝昌公司占用000(1)部
      分，自102年7月23日至同年8月31日為3萬2,159元，自102
      年9月1日起至111年12月1日止為271萬4,394元【24,454元
      /月×111個月=2,714,394元】；㊂關於上訴人陳朝富占用00
      (1)(2)部分，自102年7月23日至同年8月31日為3萬0,820
      元，自102年9月1日起至111年12月1日止為260萬1,396元
      【23,436元/月×111個月=2,601,396元】。亦即上訴人因
      本件異議權行使而得繼續占有系爭土地部分及排除不當得
      利債權執行所得受之利益應總計為588萬1,491元【即5,88
      6+496,836+32,159+2,714,394+30,820+2,601,396=5,881,
      491】。
（四）基上所述，本件上訴之訴訟標的價額應核定為900萬5,285
      元【即建物免遭拆除之客觀利益312萬3,794元+繼續占有
      系爭土地部分及排除不當得利債權執行所得受利益588萬1
      ,491元=900萬5,285元】，應徵第三審裁判費13萬5,298元
      。
（五）至於本件000地號、00地號土地遭上開建物占用部分之土
      地價值合計為5,875萬8,336元（即起訴時107年1月公告土
      地現值5萬7,600元/平方公尺〈原審卷第361、363頁〉，乘
      以遭占用土地面積合計1,020.11平方公尺），顯然高於前
      述建物免遭拆除之客觀利益及繼續占有系爭土地部分及排
      除不當得利債權執行所得受利益共計900萬5,285元，揆諸
      前揭說明，自應以債務人本於異議權請求排除強制執行所
      有之利益為計算依據，故被上訴人主張本件應以土地價值
      計算訴訟標的價額云云（本院卷第217頁），顯非可取，
      併此敘明。
四、綜上所述，茲命上訴人於本裁定正本送達後5日內，補正委
    任律師或具律師資格之關係人為訴訟代理人之委任書，暨補
    繳第三審裁判費13萬5,298元，如逾期不補正，即依民事訴
    訟法第481條準用第442條第2項之規定，認為其上訴不合法
    ，以裁定駁回之，爰裁定如主文。
中    華    民    國    109   年    2     月     6    日
                  民事第六庭    
                        審判長法  官  陶亞琴
                              法  官  陳蒨儀
                              法  官  廖慧如
正本係照原本作成。
核定訴訟標的價額部分，如不服裁定得於收受送達後10日內向本
院提出抗告狀，並繳納抗告費新臺幣1千元。
命補繳裁判費及委任狀部分不得抗告。
中    華    民    國    109   年    2     月    6     日
                              書記官  張佳樺